【裁判字號】    92,簡上,60
【裁判日期】    921126
【裁判案由】    給付水費
【裁判全文】
臺灣嘉義地方法院民事判決  九十二年度簡上字第六○號
    上  訴  人  丙○
                            台灣省自來水股份有限公司第五區管理處
    法定代理人  甲○○
    訴訟代理人  蕭世芳律師
                乙○○    住嘉.
右當事人間請求給付水費事件，上訴人對於中華民國九十二年五月三十日本院嘉義簡易庭
九十年度嘉簡字第二七七號第一審判決提起上訴，本院（於民國九十二年十一月十二日辯
論終結）判決如左：
    主      文
上訴駁回。
第二審訴訟費用由上訴人負擔。
    事      實
甲、上訴人方面：
一、聲明：（一）原判決廢棄。（二）被上訴人在第一審之訴及假執行之聲請均駁回。
二、陳述：除與原審判決書所載者相同茲予引用外，補稱：
（一）上訴人未收到原審之開庭通知及起訴狀繕本，即遭受判決，程序上顯然不合法。
（二）上訴人雖係訴外人「原宏有限公司（以下稱原宏公司）之法定代理人」，然原宏公
      司既經申請登記，被上訴人再列上訴人為當事人，當事人顯有不適格。
（三）原宏公司與上訴人皆無積欠被上訴人系爭水費。
三、證據：除援用原審之立證方法外，補提出電費通知單及處分書各一份為證。
乙、被上訴人方面：
一、聲明：駁回上訴。
二、陳述：除與原審判決書所載者相同茲予引用外，補稱：
（一）查上訴人戶籍住址設於嘉義縣民雄鄉鎮北村土庫子五○號之三，現居於嘉義縣太保
      市過溝里嘉太工業區○○路六號，為其所自認，原審開庭通知及判決書均按該址送
      達，此觀上訴人承認收到該判決書，足可證明。
（二）按「未經設立登記，不得以公司名義經營業務或為其他法律行為。違反前項規定者
      ，行為人各處一年以下有期徒刑，拘役或併科新台幣（下同）十五萬元以下罰金，
      並自負其責。」公司法第十九條第一、二項定有明文。經查原宏公司未曾依法向該
      管經濟部為設立登記，而上訴人於民國八十一年九月十日竟以原宏公司丙○名義設
      置水錶，依前開規定，自應由上訴人丙○負責支付水費。
三、證據：援用原審之立證方法。
    理  由
一、本件被上訴人起訴主張：上訴人丙○於八十一年九月十日以「原宏有限公司丙○」名
    義向被上訴人申請在嘉義縣太保市嘉太工業區○○路六號處設置水錶，以水號000
    000000號（八十五年十月起調整變更為000000000）用戶供給自來水
    ，初尚按期繳納水費，惟自八十四年六月起至九十年十二月止水費共計三十萬一千一
    百二十三元，加上營業稅一萬五千零五十六元，總共三十一萬六千一百七十九元，因
    銀行作業之差錯，誤向案外人永森發企業股份有限公司（以下簡稱永森發公司）負責
    人吳嘉明設於中國農民銀行嘉義分行帳號00000000帳戶扣繳，上訴人竟置若
    罔聞，旋經訴外人永森發公司於九十一年三月十一日發覺，向被上訴人請求退還所收
    水費三十一萬六千一百七十九元，被上訴人發覺誤扣水費情節後，即向原宏公司追討
    ，因無結果，乃聲請鈞院對原宏公司核發九十一年度促字第九三三二號支付命令，請
    求給付三十一萬六千一百七十九元，並向鈞院聲請強制執行，始發現原宏公司未曾依
    法向經濟部為公司設立登記，上訴人丙○係冒用不存在之原宏公司名義申請用水，自
    應由其負責支付水費，就其以詐欺手段，冒原宏公司名義，騙使被上訴人設置水錶用
    戶供給自來水，即以詐術不法侵害原告權利，且上訴人假冒原宏公司名義申請設置水
    錶，實質上由上訴人享用所供給自來水，上訴人顯無法律上合法原因而受利益等情，
    爰依自來水供水契約及公司法第十九條之規定、侵權行為及不當得利之法律關係，聲
    明請求上訴人應給付被上訴人三十一萬六千一百七十九元，及自起訴狀繕本送達翌日
    起至清償日，按年息百分之五計算之利息等語。上訴人則以：未收到原審之開庭通知
    及起訴狀繕本，原宏公司既經申請登記，被上訴人不應列原宏公司之法定代理人即上
    訴人為當事人，又原宏公司與上訴人皆無積欠被上訴人系爭水費等語，資為抗辯。
二、按未經設立登記，不得以公司名義經營業務或為其他法律行為。違反前項規定者，行
    為人並自負民事責任。公司法第十九條定有明文。經查：本件上訴人於八十一年九月
    十日以未經設立登記之原宏公司名義向被上訴人申請供水、積欠水費及轉帳銀行轉帳
    過程發生錯誤等事實，有用水設備申請書、永森發公司陳情書、營業人進貨退出或折
    讓證明單、本院九十一年度促字第九三三二號支付命令、經濟部九十一年八月二十六
    日授中字第○九一三三八八○五○○號函、台灣高等法院台南分院檢察署九十二年度
    上聲議字第五六五號處分書及水費明細表各一份為證，自堪信為真實。則依據前揭公
    司法規定，上訴人自應負契約上之責任無疑。上訴人抗辯無需負責云云，自無足採。
三、本件上訴人抗辯：未收到原審之開庭通知及起訴狀繕本，判決程序上顯然不合法云云
    ，惟查，本件上訴人戶籍住址雖設於嘉義縣民雄鄉鎮北村土庫子五○號之三，惟現居
    於嘉義縣太保市過溝里嘉太工業區○○路六號等情，有戶籍謄本及上訴狀為證，而原
    審開庭通知、起訴狀繕本及判決書均按上該地址送達，並均由上訴人之女兒代收，且
    上訴人嗣後亦依法聲請閱卷、並於法定上訴期間內提起上訴等情，亦有送達回證、閱
    卷聲請狀及上訴狀附卷可稽。可見，上訴人應有收到開庭通知、起訴狀繕本及判決書
    無疑，不然何以能對原審判決提起合法上訴，上訴人前開所辯，即不足採。上訴人另
    抗辯：伊僅為原宏公司之法定代理人，而原宏公司既經申請登記，被上訴人應係以原
    宏公司為當事人，今卻以上訴人本人為當事人顯有當事人不適格云云，惟查，所謂當
    事人適格，乃指就為訴訟標的之特定權利或法律關係，得為當事人而實施訴訟，具有
    受本案判決之資格。當事人是否適格，係就形式上認定為訴訟標的之法律關係，應在
    何特定當事人間予以解決，方屬適當而具有法律上之意義，與為訴訟標的之法律關係
    之存否，尚屬有間。是在給付之訴，原則上祇須主張自己為給付請求權人，對於其主
    張為義務人提起，即為當事人適格。今被上訴人以訴外人原宏公司至今未曾依法向經
    濟部為公司設立登記，上訴人卻於八十一年九月十日以原宏公司名義向被上訴人申請
    供水，並訂立自來水供水契約，則依公司法第十九條之規定，上訴人自應負責為由，
    對上訴人提起本件訴訟，依前開說明，本件當事人自屬適格，上訴人前開所辯亦不足
    採。又上訴人抗辯：原宏公司與上訴人皆無積欠被上訴人任何水費云云，惟查，本件
    上訴人對於有利於己之事實即已繳納水費之事實，僅空言並無積欠水費云云，然而卻
    未能提起任何相關於繳納水費之單據或轉帳之記錄，自無從為上訴人有利之認定。
四、綜上所述，原宏公司既未曾依法為設立登記，而上訴人於八十一年九月十日卻以原宏
    公司丙○名義向被上訴人申請設置水錶，依公司法第十九條規定，自應由上訴人丙○
    負責支付水費。從而，被上訴人本於自來水供水契約及公司法第十九條之規定，請求
    上訴人給付三十一萬六千一百七十九元，及自起訴狀繕本送達翌日即九十二年四月二
    十三日起至清償日，按年息百分之五計算之法定遲延利息，為有理由，應予准許。原
    審據此而為被上訴人勝訴之判決，並依其聲請，准供擔保為假執行之宣告，經核並無
    違誤，上訴意旨，猶執陳詞，指摘原判決不當，求予廢棄改判，為無理由，應予駁回
    。
五、本件事證已臻明確，兩造其餘之攻擊防禦方法及未經援用之證據，經斟酌後認均不足
    以影響本判決之結果，無逐一詳予論駁之必要，併此敘明。
六、據上論結，本件上訴為無理由，依民事訴訟法第四百三十六條之一第三項、第四百四
    十九條第一項、第四百六十三條、第七十八條，判決如主文。
中      華      民      國        九十二    年     十一     月    二十六    日
~B臺灣嘉義地方法院民事第二庭
~B    審判長法官  林以長
~B    法      官  黃瓊文
~B    法      官  蕭道隆
右為正本係照原本作成。
本判決不得上訴。
中      華      民      國        九十二    年     十一     月    二十六    日
~B    書  記  官  沈育坤


司法院資訊處製作；財團法人民間司法改革基金會備份。
